臺灣臺中地方法院小額民事判決
111年度豐小字第984號
原      告  楊明鴻  
訴訟代理人  楊俊彥律師
複代理人    張佳鈺  
被      告  陳劍    
上列被告因妨害名譽案件（刑事案號：本院111年度簡字第556號
），經原告提起刑事附帶民事訴訟請求損害賠償（本院111年度
簡附民字第80號），經本院刑事庭裁定移送前來，本院於民國11
1年10月18日言詞辯論終結，判決如下：
    主      文
被告應給付原告新臺幣8,000元，及自民國111年5月31日起至清
償日止，按年息百分之5計算之利息。
原告其餘之訴駁回。
本判決原告勝訴部分得假執行。
    事實及理由
一、原告主張：兩造於民國110年11月18日下午17時多許，在臺
    中市○區○○路00巷0號地下室，發生口角糾紛，被告竟基於公
    然侮辱之犯意，於原告從上址地下室出地下室之車道至1樓
    之車道處及上址1樓室外處，在此不特定人可共聞共見之場
    所，對原告稱「幹你娘機掰、幹你娘機掰、幹你娘瘋子（均
    台語）」等語，足以貶損原告人格尊嚴，造成原告精神痛苦
    。為此，爰依侵權行為之法律關係，請求被告給付原告新臺
    幣（下同）6萬元之精神慰撫金。並聲明：被告應給付原告6
    萬元，及自起訴狀繕本送達翌日起至清償日止，按年息百分
    之5計算之利息；且引用相關刑事卷宗內之證據資料。
二、被告則以：原告向環保局檢舉被告，被告才會生氣罵原告，
    那是被告的口頭禪等語，資為抗辯。並聲明：原告之訴駁回
    。
三、本院之判斷：
  ㈠原告主張被告前揭行為，涉犯妨害名譽罪嫌，經臺灣臺中地
    方檢察署檢察官提起公訴，由本院刑事庭以111年度簡字第5
    56號審理後，認被告犯公然侮辱罪，判處罰金4,000元，如
    易服勞役，以1,000元折算1日確定，此經本院依職權調閱上
    開刑事案件偵審卷宗核閱明確，自堪信原告此部分主張為真
    實。
  ㈡按因故意或過失不法侵害他人之權利者，負損害賠償責任；
    不法侵害他人之身體、健康、名譽、自由、信用、隱私、貞
    操，或不法侵害其他人格法益而情節重大者，被害人雖非財
    產上之損害，亦得請求賠償相當之金額，民法第184條第1項
    前段、第195條第1項前段分別定有明文。又按不法侵害他人
    之人格權，被害人受有非財產上損害，請求加害人賠償相當
    金額之慰撫金時，法院對於慰撫金之量定，應斟酌實際加害
    情形、所造成之影響、被害人痛苦之程度、兩造之身分地位
    、經濟情形及其他各種狀況，以核定相當之數額（最高法院
    47年台上字第1221號、51年台上字第223號判決意旨參照）
    。查被告於前揭時、地因細故與原告發生爭執，即以「幹你
    娘機掰、幹你娘機掰、幹你娘瘋子（均台語）」等語辱罵原
    告之行為，依客觀社會大眾通念，堪認足使原告在社會上之
    評價受到貶損，使其人格遭受侮辱，已不法侵害原告之名譽
    並承受相當精神上之痛苦，則原告本於侵權行為請求賠償非
    財產上損害，自屬有據。本院依職權調閱兩造稅務電子閘門
    資料查詢表，併審酌兩造之身分、地位、經濟狀況，及被告
    侵害情節、原告所受精神上痛苦之程度等一切情狀，認原告
    請求給付精神慰撫金6萬元尚屬過高，應以8,000元為適當。
四、又按給付有確定期限者，債務人自期限屆滿時起，負遲延責
    任。給付無確定期限者，債務人於債權人得請求給付時，經
    其催告而未為給付，自受催告時起，負遲延責任。其經債權
    人起訴而送達訴狀，或依督促程序送達支付命令，或為其他
    相類之行為者，與催告有同一之效力。民法第229條第1項、
    第2項定有明文。又遲延之債務，以支付金錢為標的者，債
    權人得請求依法定利率計算之遲延利息。但約定利率較高者
    ，仍從其約定利率。應付利息之債務，其利率未經約定，亦
    無法律可據者，週年利率為百分之五，民法第233條第1項、
    第203條亦有明文。經查，本件原告對被告之侵權行為債權
    ，核屬無確定期限之給付，既經原告起訴而起訴狀（即刑事
    附帶民事起訴狀）繕本於111年5月30日送達被告，有刑事附
    帶民事起訴狀上被告收受之簽名在卷可憑（見簡附民卷第5
    頁），被告迄未給付，當應負遲延責任。是原告請求自起訴
    狀（即刑事附帶民事起訴狀）繕本送達被告翌日即111年5月
    31日起，按年息百分之5計算之法定遲延利息，核無不合。
五、綜上所述，原告依侵權行為之法律關係，請求被告給付原告
    8,000元及自111年5月31日起至清償日止，按年息百分之5計
    算之法定遲延利息，為有理由，應予准許；逾此範圍之請求
    ，應予駁回。
六、本件事證已臻明確，兩造其餘攻擊防禦方法及所舉證據，經
    審酌結果，與本件判決結論均無影響，爰不一一論述，附此
    敘明。
七、本判決原告勝訴部分，係適用簡易程序所為被告敗訴之判決
    ，依民事訴訟法第389條第1項第3款規定，應依職權宣告假
    執行。
八、又本件訴訟係原告提起刑事附帶民事訴訟，由本院刑事庭依
    刑事訴訟法第504條第1項規定移送前來，依同條第2項規定
    免繳納裁判費，且本院審理期間，亦未增加其他必要之訴訟
    費用，並無訴訟費用負擔問題，故無庸為訴訟費用負擔之諭
    知，附此敘明。
中　　華　　民　　國　　111 　年　　10　　月　　31　　日
                  豐原簡易庭    法  官  廖弼妍
如不服本判決，應於送達後20日內，向本院提出上訴狀並表明上
訴理由，如於本判決宣示後送達前提起上訴者，應於判決送達後
20日內補提上訴理由書（須附繕本）。如委任律師提起上訴者，
應一併繳納上訴審裁判費。
以上為正本係照原本作成。　　　　　　　　　
中　　華　　民　　國　　111 　年　　10　　月　　31　　日
                                書記官  陳貴卿